臺灣臺南地方法院刑事判決
111年度交易字第936號
公  訴  人  臺灣臺南地方檢察署檢察官
被      告  詹勝評




上列被告因過失傷害案件，經檢察官提起公訴（111年度調偵緝
字第34號），本院判決如下：
    主  文
詹勝評犯汽車駕駛人無駕駛執照駕車過失傷害人罪，處拘役肆拾
日，如易科罰金，以新臺幣壹仟元折算壹日。
    事  實
一、詹勝評於民國110年3月19日上午8時25分許，在其重型機車
    駕照業遭監理機關吊銷之情況下，猶駕騎車牌號碼000-000
    號重型機車（下稱118-KEV號機車），沿臺南市○市區○○里00
    0號前方道路由西往東方向行駛，而駛至上開大社里480號前
    時，本應注意車前狀況並隨時採取必要之安全措施，且依當
    時日間天氣晴、有自然光線、乾燥無缺陷之柏油路面、視距
    良好、無障礙物之路況，客觀上並無不能注意之情事，然詹
    勝評疏未注意車前狀況，所駕118-KEV號機車由後撞擊行駛
    在同向前方之方湞雯所駕騎之車牌號碼000-0000號機車，致
    使方湞雯因人車倒地，而受有左側腕部撕裂傷、挫傷、左側
    前臂擦傷、左側手部擦傷、左側膝部擦傷等傷害。
二、案經方湞雯訴由臺南市政府警察局善化分局報請臺灣臺南地
    方檢察署檢察官偵查起訴。　　
    理  由
一、本判決下列所引用之各項證據，檢察官及被告詹勝評均同意
    作為證據，且本院審酌各該證據作成之客觀環境及條件，均
    無違法或不當取證或其他顯不可信之情形，作為證據使用皆
    屬適當，依刑事訴訟法第159條之5之規定，均有證據能力。
二、訊據被告對於上揭事實均坦承不諱，核與告訴人方湞雯於司
    法警察調查中及偵訊中之陳述情節相符，並有附表所示之非
    供述證據可稽，事證明確，被告犯行洵堪認定。
三、論罪科刑部分：
  ㈠按汽車駕駛人，無駕駛執照駕車、酒醉駕車、吸食毒品或迷
    幻藥駕車、行駛人行道或行經行人穿越道不依規定讓行人優
    先通行，因而致人受傷或死亡，依法應負刑事責任者，加重
    其刑至2分之1，道路交通管理處罰條例第86條第1項定有明
    文，且該項所稱之汽車駕駛人無駕駛執照駕車，係指同條例
    第21條第1項第1款之「未領有駕駛執照駕車」，包含「吊銷
    駕照後駕車」、「吊扣駕照期間駕車」在內；又刑法總則之
    加重，係概括性之規定，所有罪名均一體適用，刑法分則之
    加重，係就犯罪類型變更之個別犯罪行為予以加重，成為另
    一獨立之罪名；道路交通管理處罰條例第86條第1項關於汽
    車駕駛人，無駕駛執照駕車、酒醉駕車、吸食毒品或迷幻藥
    駕車、行駛人行道或行經行人穿越道不依規定讓行人優先通
    行，因而致人受傷或死亡，依法應負刑事責任者，加重其刑
    至二分之一，係就刑法第276條之過失致人於死罪、同法第2
    84條之過失傷害罪之基本犯罪類型，對於加害人為汽車駕駛
    人，於無駕駛執照從事駕駛汽車之特定行為時，因而致人受
    傷或死亡之特殊行為要件予以加重處罰，已就上述刑法第27
    6條、第284條各罪犯罪類型變更之個別犯罪行為予以加重，
    而成另一獨立之罪名，自屬刑法分則加重之性質（最高法院
    92年度第1次刑事庭會議決議、99年度台非字第198號判決參
    照）。
　㈡被告於本件車禍時，業經監理機關吊銷其重型機車之駕駛執
    照，有證號查詢機車駕駛人資料1份可憑（見警卷第61頁）
    ，係屬無駕駛執照駕車而肇生本件車禍並致人受傷，核被告
    所為，係犯道路交通管理處罰條例第86條第1項、刑法第284
    條前段之汽車駕駛人無駕駛執照駕車過失傷害人罪，並應依
    前開規定加重其刑。又檢察官業當庭補充本件犯行尚有該當
    道路交通管理處罰條例第86條第1項之規定，故無庸再變更
    起訴法條。
　㈢被告於肇事後，留在現場，向據報到場處理車禍事宜且尚不
    知肇事者為何人之臺南市政府警察局善化分局交通分隊警員
    ，主動表示其為肇事車輛之駕駛者，並進而接受裁判，有臺
    南市政府警察局善化分局交通分隊道路交通事故肇事人自首
    情形紀錄表1份可參（見警卷第29頁），被告於犯罪未遭發
    覺之前，即主動承認肇事而受裁判，業合乎刑法第62條前段
    所指對於未發覺之罪自首而受裁判之要件，且其主動向警供
    陳肇事情節，助益犯罪事實之偵查釐清，堪認其自首係出於
    內心悔悟，故依刑法第62條前段規定減輕其刑，並依法先加
    後減之。
　㈣爰審酌被告駕車行駛於道路時，本應注意道路交通安全規則
    之相關規定，以維護行車安全，竟仍無照駕車行駛並疏於注
    意，肇生本件車禍，導致告訴人受傷並因而承受身體及心理
    上之苦痛，然念及被告係為一時疏忽，且犯後坦承犯行，未
    無端耗費司法資源，犯後態度尚非惡劣，又考量告訴人所受
    傷勢係非久治難癒之皮肉外傷，以及被告未能賠償而實質撫
    慰告訴人之傷痛（告訴人經電話聯繫並未回覆，經傳喚亦未
    到庭，而被告表示其因長期痛風需行就醫、擔任日薪新臺幣
    500元之臨時工而無資力賠償，見審卷第25頁之本院111年8
    月22日公務電話紀錄、審卷第43頁之告訴人傳票之送達證書
    、審卷第65頁之審判筆錄），並斟酌被告長期罹患痛風之身
    體狀況（被告當庭展示之左右手，有多處痛風浮腫，見審卷
    第69頁之照片），復兼衡被告自述其係高職肄業、從事臨時
    工而須扶養65歲之母親之智識程度及家庭、經濟狀況等一切
    情狀，量處如主文所示之刑，並諭知如易科罰金之折算標準
    。
據上論斷，依刑事訴訟法第299條第1項前段，道路交通管理處罰
條例第86條第1項，刑法第284條、第62條前段、第41條第1項前
段，刑法施行法第1條之1，判決如主文。
本案經檢察官蘇烱峯到庭執行職務
中　　華　　民　　國　　111 　年　　10　　月　　6 　　日
                  刑事第十一庭  法　官　陳威龍
以上正本證明與原本無異。
如不服本判決應於收受本判決後20日內向本院提出上訴書狀，並
應敘述具體理由。其未敘述上訴理由者，應於上訴期間屆滿後20
日內向本院補提理由書狀（均須按他造當事人之人數附繕本）「
切勿逕送上級法院」。 
　　　　　　　　　　　　　　　　書記官　黃瓊蘭
中　　華　　民　　國　　111 　年　　10　　月　　6 　　日
附錄論罪科刑法條：
刑法第284條第1項：
因過失傷害人者，處1年以下有期徒刑、拘役或10萬元以下罰金
；致重傷者，處3年以下有期徒刑、拘役或30萬元以下罰金。
道路交通管理處罰條例第86條第1項：
汽車駕駛人，無駕駛執照駕車、酒醉駕車、吸食毒品或迷幻藥駕
車、行駛人行道或行經行人穿越道不依規定讓行人優先通行，因
而致人受傷或死亡，依法應負刑事責任者，加重其刑至二分之一
。

附表：
台灣基督長老教會新樓醫療財團法人麻豆新樓醫院診斷證明書1
份（警卷第15頁）
道路交通事故現場圖、道路交通事故調查報告表㈠㈡各1份（警卷
第19、21至23頁）
現場照片22張（警卷第33至53頁）
證號查詢機車駕駛人資料1份（警卷第61頁）